【裁判字號】    88,訴,1791
【裁判日期】    890128
【裁判案由】    偽造文書
【裁判全文】
台灣台中地方法院刑事判決                        八十八年度訴字第一七九一號
    公  訴  人  臺灣台中地方法院檢察署檢察官
    被      告  乙○○
右列被告因偽造文書案件，經檢察官提起公訴（八十八年度偵緝字第七七五號），本
院判決如左：
    主  文
乙○○行使偽造私文書，足以生損害於他人，處有期徒刑月。遠傳電信行動電話服
務申請書（如台灣台中地方法院檢察署八十八年度偵字第一三一八號卷第十一頁所示
）「４、同意欄」內偽造之「丁○○」署押壹枚沒收。
    事  實
一、乙○○於民國八十七年十月三十日，在台中市○○路某處，自名為「甲○○」之
    女子收受丁○○所有之身分證後，即於八十七年十一月二日，冒以丁○○之代理
    人名義，委託其於台中市○○○路「手機工廠」任職之姪子丙○○代為申請行動
    電話門號，使不知情之丙○○於八十七年十一月二日，於上開「手機工廠」內，
    於遠傳電信行動電話服務申請書上偽造丁○○之署押，偽造丁○○申請行動電話
    門號之遠傳電信行動電話服務申請書，向遠傳電信股份有限公司（下稱遠傳公司
    ）申請0000000000號行動電話門號，使遠傳公司誤信上開遠傳電信行
    動電話服務申請書為真正，於八十七年十一月三日提供0000000000號
    行動電話門號予乙○○使用，乙○○即基於意圖為自己不法利益之概括犯意，於
    八十七年十一月三日，連續多次使用該行動電話門號通話，使遠傳公司陷於錯誤
    而提供通訊服務，乙○○則因而獲得免納通訊費用之不法利益新台幣（下同）一
    百二十九元。嗣因丁○○受遠傳公司通知而得悉遭他人冒名申請行動電話門號使
    用而報警，經警循線查獲。
二、案經台中市警察局第三分局報請台灣台中地方法院檢察署檢察官偵查起訴。
    理  由
一、訊據被告乙○○坦言曾持丁○○之身分證委託其姪丙○○代辦申請遠傳公司行動
    電話門號，然矢口否認有何行使偽造文書及詐欺得利犯行，辯稱：伊與「甲○○
    」曾於八十七年十月間在某宴席上會面，席間甲○○曾向伊詢問伊姪丙○○在通
    信行工作，代為申請行動電話是否可享優惠，經當時亦在場之丙○○表示由其代
    辦行動電話門號申請手續可免付保證金及設定費，甲○○遂當場表示欲託丙○○
    代為申請行動電話門號，並於同年十月三十日持丁○○之身分證交付予伊，對伊
    稱其友人丁○○欲申請行動電話門號，伊遂依甲○○之囑咐，將該身分證交付丙○○代為申請行動電話門號，嗣於同年十一月三日獲准，故伊絕非擅自冒用丁○○名義填具遠傳電信行動電話服務申請書後向遠傳公司申請行動電話門號使用，
    另伊於八十七年十一月三日僅使用丁○○名義申請之上開行動電話門號一次，用
    以通知甲○○將申請得之門號交付丁○○，並無多次使用該行動電話通信冀圖免
    付通信費用之不法利益之情事云云。經查，被害人丁○○之身分證曾於八十七年
    四月間遺失，其並未將身分證借予他人或委託他人辦理行動電話，其係因遠傳公
    司向其查詢有無申請行動電話號碼，始知有人以其名義申請行動電話號碼，其依
    申請人留下之呼叫器號碼與被告取得聯絡，被告與其以電話通話時承認確曾以其
    名義申請行動電話號碼，並稱係其友人甲○○將其身分證交付被告，被告申請行
    動電話之目的係供自己使用，並非甲○○委託被告代為申請行動電話門號等情，
    業經被害人丁○○於偵查中指述綦詳。按被告於本院審理時自承與被害人並不相
    識，是其二人先前並無怨隙，被害人應無設詞誣陷被告之理，其上開指述應屬可
    信，又被告以被害人名義申請之行動電話號碼於八十七年十一月三日有八筆通話
    紀錄，且係分別與七支不同之電話號碼通話，此有該行動電話號碼之帳單附台灣
    台中地方法院檢察署八十八年度偵字第一三一八號卷第十三頁可稽。又被告於本
    院審理時坦言以被害人名義申請得行動電話門號後並未交付他人，足見該帳單上
    之八次通話均係被告撥打上述行動電話號碼與他人通話之紀錄，其所辯僅使用該
    行動電話號碼一次用以通知甲○○領取門號一節，顯非實在，反之，被害人指稱
    被告以其名義申請行動電話係供己使用，非受甲○○委託而代被害人申請行動電
    話等情，始與事實相符，益堪認定。至證人即被告之姪丙○○於本院審理時到庭
    證稱：伊於八十七年十月間某日與被告及甲○○曾在台中市○○路「江屋」日本
    料理店共同用餐，席間甲○○與伊閒聊，知悉伊當時在台中市○○○路之「手機
    工廠」從事大哥大門號販賣工作，表示欲購買行動電話，伊即向甲○○表示可將
    身分證件交付被告代辦，數日之後被告持丁○○之身分證交付予伊，對伊稱係甲○○欲申請行動電話門號，並囑伊以丁○○名義申請等語，僅能證明被告係自甲○○處取得被害人丁○○之身分證後交付丙○○申請辦理行動電話，然被告既非
    受甲○○委託代被害人申請行動電話門號，乃為自己使用行動電話門號之目的，
    未經被害人許可而以被害人填具前述遠傳行動電話服務申請書，持以向遠傳公司
    申請行動電話門號後復自行使用，自係行使偽造私文書及以詐術取得財產上之不
    法利益甚明。此外，復有遠傳電信行動電話服務申請書、丁○○聲明書、通話紀
    錄及帳單各一件（以上均影本）附卷可稽，本件事證已臻明確，被告前揭辯解，
    顯係事後卸責之詞，不足採信，其犯行堪以認定。
二、被告乙○○未經丁○○同意，委由不知情之丙○○以丁○○名義偽造遠傳電信行
    動電話服務申請書，持向遠傳公司申請行動電話門號使用，因而獲得免納通信費
    用之財產上不法利益，自足以生損害於丁○○及遠傳公司，核其所為，係犯刑法
    第二百十六條、第二百十條之行使偽造私文書罪及同法第三百三十九條第二項之
    詐欺得利罪。被告委託不知情之丙○○於遠傳電信行動電話服務申請書上偽造丁○○之署押，以偽造該行動電話服務申請書，為間接正犯。被告偽造丁○○之署
    押，係偽造私文書之部分行為，偽造私文書之低度行為應為行使該文書之高度行
    為所吸收，均不另論罪。被告先後多次詐欺得利犯行，時間緊接、所犯構成要件
    相同，顯係基於概括犯意為之，係連續犯，應以一罪論，並加重其刑。被告所犯
    上開二罪間，有方法結果之關係，為牽連犯，應從一重依刑法第二百十六條、第
    二百十條之行使偽造私文書罪處斷。爰審酌被告曾有違反麻醉藥品管理條例、傷
    害等前科（見卷附本院被告全國前案紀錄表）、為圖免費使用行動電話門號而犯
    本罪、犯罪之手段、所生危害及其犯後態度等一切情狀，量處如主文所示之刑。
    遠傳電信行動電話服務申請書（如台灣台中地方法院檢察署八十八年度偵字第一
    三一八號卷第十一頁所示）４、同意欄內「丁○○」之署押一枚係屬偽造，應依
    刑法第二百十九條規定宣告沒收。
三、公訴意旨另以被告於八十七年十月間，在台中市○○路自名為「甲○○」之女子
    處，收受丁○○所有而遭侵占之身分證一枚，因認被告另涉犯刑法第三百四十九
    條第一項之收受贓物罪嫌云云。惟按犯罪事實應依證據認定之，無證據不得推定
    其犯罪事實；不能證明被告犯罪或其行為不罰者，應諭知無罪之判決，刑事訴訟
    法第一百五十四條、第三百零一條第一項分別定有明文。又刑法第三百四十九條
    第一項之收受贓物罪，須行為人明知為贓物而決意加以收受，始能成立。訊之被
    告固不諱言曾收受甲○○所交付之丁○○身分證，惟堅決否認有何收受贓物犯行
    ，辯稱：伊並不知該身分證係丁○○遺失而遭人侵占者等語。經查，被害人丁○○於偵查中固陳稱；伊所有之身分證曾於八十七年四月間遺失等語，惟其陳述僅
    足證明被告持以申請行動電話門號之被害人身分證係被害人所遺失，至被告所供
    稱該枚身分證係由甲○○所交付一節，然名為「甲○○」之女子經公訴人指揮偵
    查員調查結果，其雖設籍於桃園縣中壢市馬祖新村一四四號，然該名女子於八十
    八年八月二日自設於桃園龍潭之女子監獄觀察、勒戒出獄後已不知去向，經多時
    之調查仍無法查明其下落行蹤，業經證人即台中市警察局第三分局警員劉福利於
    偵查中陳述明確；又甲○○再經本院依上述設籍之地址傳喚、拘提亦無結果，是
    以甲○○交付該身分證予被告時曾否告知被告該身分證係其或他人犯侵占遺失物
    罪所得之贓物，即無從證明。此外，本院復查無其他積極證據，足認被告明知丁○○之身分證係屬贓物而加以收受，既不能證明其犯收受贓物罪，原應為無罪之
    諭知，惟公訴人認此部分與被告前揭經論罪科刑部分之犯行有牽連犯之裁判上一
    罪關係，爰不另諭知無罪。
三、據上論斷，應依刑事訴訟法第二百九十九條第一項前段，刑法第二百十六條、第
    二百十條、第三百三十九條第二項、第一項、第五十五條、第二百十九條，罰金
    罰鍰提高標準條例第一條前段，判決如主文。
中      華      民      國    八十九    年      一      月    二十八    日
                                    台灣台中地方法院刑事第四庭
                                        法  官   鍾 啟 煒
右正本證明與原本無異
如不服本判決，應於送達後十日內，向本院提出上訴狀（須附繕本），上訴於台灣高
等法院台中分院。
中      華      民      國    八十九    年      一      月    二十九    日
                                        書記官
附錄：
刑法第二百十六條：行使第二百十條至第二百十五條之文書者，依偽造、變造文書或
登載不實事項或使登載不實事項之規定處斷。
刑法第二百十條：偽造、變造私文書，足以生損害於公眾或他人者，處五年以下有期
徒刑。
刑法第三百三十九條第一、二項：
意圖為自己或第三人不法之所有，以詐術使人將本人或第三人之物交付者，處五年以
下有期徒刑、拘役或科或併科一千元以下罰金。
以前項方法得財產上不法之利益或使第三人得之者，亦同。


司法院資訊處製作；財團法人民間司法改革基金會備份。
